【裁判字號】    91,訴,310
【裁判日期】    920227
【裁判案由】    偽造有價證券等
【裁判全文】
臺灣彰化地方法院刑事判決                          九十一年度訴字第三一號
    公  訴  人  臺灣彰化地方法院檢察署檢察官
    被      告  甲○○
    指定辯護人 本院公設辯護人  丙○○
右列被告因偽造有價證券等案件，經檢察官提起公訴 (九十年度偵緝字第號、九十年
度偵字第八零六九號)，本院判決如左：
    主      文
甲○○連續意圖供行使之用，而偽造有價證卷，處有期徒刑參年伍月。
偽造如附表所示之支票參張均沒收。
    事      實
一、甲○○於民國（下同）九十年七月間某日，與朋友己○○、戊○○、董冠呈等人
    一同開車前往南投縣遊玩，途經南投縣草屯鎮龍德廟附近時，甲○○發現並拾得
    一袋遺失物，內有乙○○所有之彰化縣芬園鄉農會付款之空白支票一本（帳號１
    １９７─１號、含票號0000000、0000000、0000000號之
    支票）、新台幣（下同）五千餘元、金戒指、項鍊、印章等物品，明知上述物品
    係屬離本人所持有之遺失物，竟意圖為自己不法之所有，侵占入己，將金戒指、
    項鍊變賣花用，新台幣五千餘元則交由不知情之戊○○給付車款，香煙交給己○○、董冠呈吸用。九十年八月間因積欠債務，復基於意圖供行使之用之概括犯意
    ，將前述侵占為己有之支票，利用其所拾得之乙○○印章之便，先後在彰化縣田
    中鎮○○里○○路○段九三巷七十弄八號住處與田中鎮○○里○○路○段三七八
    號，連續盜蓋乙○○印章於前述三張支票正面上，足生損害於乙○○本人，其中
    票號0000000號支票由其分別偽填面額及票載發票日為「參萬元整」及九
    十年八月二十日，偽造有價證卷後，交給其母親葉素貞，並謊稱是朋友的票，向
    其母親調換現金使用；票號0000000號支票由其分別偽填面額及票載發票
    日為「伍萬元整」及九十年九月五日，偽造有價證卷後，交給其友人楊世岳調換
    現金使用；票號0000000號支票則交付丁○○作為支付購車款之用，並謊
    稱該支票為其母親所有，利用不知情之丁○○偽填面額及票載發票日為「肆萬柒
    仟伍佰元整」及九十年八月二十日於支票上，但因前述支票皆已掛失止付，王雯
    華、謝榮宗、丁○○分別於九十年八月、九月間提示付款，皆遭銀行拒絕付款，
    經台中市票據交換所通知彰化縣警察局田中分局、彰化縣警察局彰化分局後始知
    上情。
二、案經彰化縣警察局田中分局、彰化縣警察局彰化分局報告臺灣彰化地方法院檢察
    署檢察官偵查起訴。
     理    由
一、訊據被告甲○○對於右揭時地侵占前揭遺失物及偽造有價證券之事實，均坦承不
    諱，核與證人己○○、戊○○、丁○○、楊世岳、葉素貞、王雯華、謝榮宗、陳
    秀霞、許淑敏、梁奇烈、王富山證述情節相符，有偵訊、警詢筆錄附卷可稽，並
    有遺失票據申報書影本一紙、台中市票據交換所退票理由單影本三紙、偽造支票
    三張等在卷足資佐證，事證明確，被告犯行洵堪認定。
二、核被告所為係犯刑法第三百三十七條之侵占遺失物罪、刑法第二百零一條第一項
    偽造有價證券之罪。其盜蓋乙○○私章之行為，乃偽造有價證券之部分行為，不
    另論罪，行使偽造有價證券行為結果當然包含詐欺行為，不另論詐欺罪，且行使
    偽造有價證券之低度行為，應為偽造有價證券之高度行為所吸收，不另論罪，其
    利用不知情之丁○○偽填面額及票載發票日為「肆萬柒仟伍佰元整」及九十年八
    月二十日於支票上，係偽造有價證券罪之間接正犯。其先後多次偽造有價證券犯
    行，時間緊接，所犯又係相同構成要件之罪名，顯係基於概括犯意為之，應依連
    續犯規定論以一罪併加重其刑。所犯侵占遺失物與偽造有價證券二罪名間，有方
    法結果之牽連關係，依牽連犯之規定從一重之偽造有價證券罪論處。爰審酌被告
    犯罪之動機、方法、手段、所生危害暨犯後坦承犯行態度良好等一切情狀，量處
    如主文所示之刑，以示懲儆。偽造如附表所示之支票三張，並依刑法第二百零五
    條規定宣告沒收之。
據上論斷，應依刑事訴訟法第二百九十九條第一項前段，刑法第三百三十七條、第二
百零一條第一項、第五十六條、第五十五條、第二百零五條、罰金罰鍰提高標準條例
第一條前段，判決如主文。
本案經檢察官廖曉萍到庭執行職務。
中      華      民      國      九十二      年    二    月    二十七    日
                              臺灣彰化地方法院刑事第三庭
                                  法      官  施  坤  樹
  附表：下列支票三張均為帳號１１９７─１號， 付款人均係彰化縣芬園鄉農會
             票號                面額          票載發票日
  一、票號0000000號      參萬元整     九十年八月二十日
  二、票號0000000號      伍萬元整     九十年九月五日
  三、票號0000000號      肆萬柒仟伍佰元九十年八月二十日
右正本證明與原本無異。
如不服本判決，應於判決送達後十日內向本院提出上訴狀( 須附繕本 )。
告訴人或被害人對於判決如有不服具備理由請求檢察官上訴者，其上訴期間之計算係
以檢察官收受判決正本之日期為準。
                                  法院書記官 張  國  強
中      華      民      國      九十二      年    三    月      十一    日
刑法第三百三十七條
意圖為自己或第三人不法之所有，而侵占遺失物、漂流物或其他離本人所持有之物者
，處五百元以下罰金。
刑法第二百零一條
意圖供行使之用，而偽造、變造公債票，公司股票或其他有價證券者，處三年以上十
年以下有期徒刑，得併科三千元以下罰金。
行使偽造、變造之公債票、公司股票或其他有價證券或意圖供行使之用收集或交付於
人者，處一年以上七年以下有期徒刑，得併科三千元以下罰金。
刑法第二百零五條
偽造、變造之有價證券、郵票或印花稅票及前條之器械、原料，不問屬於犯人與否，
沒收之。


司法院資訊處製作；財團法人民間司法改革基金會備份。
